臺灣臺南地方法院刑事判決
111年度交易字第255號
聲  請  人  臺灣臺南地方檢察署檢察官
被      告  胡政遠


上列被告因過失傷害案件，經檢察官聲請簡易判決處刑(聲請簡
易判決處刑案號為110年度調偵字第2330號)，本院認為不宜依簡
易程序審理，改依通常程序，判決如下：
    主  文
胡政遠無罪。
    理  由
一、聲請意旨稱：被告胡政遠於民國110年5月10日15時36分許，
    騎乘車牌號碼000-0000號普通重型機車，沿臺南市永康區復
    國一路由南往北方向行駛，途經該路與復華六街之交岔路口
    時，原應注意車輛行駛時，駕駛人應注意車前狀況，並隨時
    採取必要之安全措施，而依當時天候晴、日間自然光線充足
    、路面乾燥、無缺陷、無障礙物、視距良好等情狀，客觀上
    並無不能注意之情事，竟疏未注意及此，貿然前行，適告訴
    人許敏華騎乘車牌號碼000-000號普通重型機車，亦疏未注
    意機車行駛變換車道時，應讓直行車先行，並注意安全距離
    ，即貿然向左變換車道，雙方因而發生碰撞，致許敏華受有
    「全身多處擦挫傷、左下肢皮膚壞死及皮下血腫」等傷害，
    因認被告胡政遠犯刑法第284條前段之過失傷害罪嫌。
二、本院審酌：
　㈠按犯罪事實應依證據認定之，無證據不得認定犯罪事實；不
    能證明被告犯罪或其行為不罰者，應諭知無罪之判決，刑事
    訴訟法第154 條第2 項、第301 條第1 項分別定有明文。次
    按檢察官就被告犯罪事實，應負舉證責任，並指出證明之方
    法，刑事訴訟法第161 條第1 項亦有明文規定。因此，檢察
    官對於起訴之犯罪事實，應負提出證據及說服之實質舉證責
    任；倘其所提出之證據，不足為被告有罪之積極證明，或其
    闡明之證明方法，無從說服法官以形成被告有罪之心證，基
    於無罪推定之原則，自應為被告無罪判決之諭知。
三、公訴意旨認被告涉有上開犯行，係以：　
　　⑴告訴人許敏華之指訴。
　　⑵道路交通事故現場圖、道路交通事故調查報告表㈠㈡。
　　⑶告訴人許敏華之開元骨外科診所診斷證明書。
　　⑷現場照片、行車紀錄器錄影光碟暨擷取畫面。
　　等在卷可資佐證，因認被告胡政遠有疏未注意車前狀況之疏
    失，犯有過失傷害罪等語。
四、【告訴人駕車突然左偏，被告毫無反應避煞之可能】按汽車
    行駛時，駕駛人應注意車前狀況，並隨時保持必要之安全措
    施，道路交通安全規則(以下簡稱安全規則)第94條第3項雖
    有明文。然查：被告胡政遠之機車上裝有行車紀錄器，攝得
    全部事發經過，經本院勘驗得知，本案事發前告訴人許敏華
    機車沿臺南市永康區復國一路由南往北方向，行駛於慢車道
    緊鄰快慢車道分隔線右側。被告胡政遠則行駛於同向快車道
    上(見交簡卷第21頁相片)。雙方行駛至事發地點前，被告胡
    政遠機車上行車紀錄器之畫面時間顯示15:49:07時，告訴人
    許敏華之機車開始打左方向燈，打方向燈之同時許敏華之機
    車即由機慢車道跨越快慢車道分隔線向左方變換車道(見交
    簡卷第22頁上方照片)；其後於行車紀錄器畫面時間顯示15:
    49:08時，二車即發生撞擊(見交簡卷第22頁下方照片)。依
    此足知，自告訴人許敏華打方燈同時機車左偏，至二車發生
    撞擊，期間不過1秒鐘之時間。依此足認被告胡政遠對於撞
    擊之發生，毫無反應、避煞之可能，自難認被告胡政遠有應
    注意、能注意而不注意車前狀況之疏失。
五、【非謂違反行政罰即具有過失】
　㈠刑法上之過失者，係指行為人按其情節應注意，並能注意而
    不注意，或行為人對於構成要件事實，雖預見其發生而確信
    其不發生者而言，刑法第14條定有明文。是刑法上過失行為
    之成立，應以行為人對該過失行為所生之構成要件結果、因
    果歷程有客觀之預見可能性及主觀預見可能性，且行為人基
    於此預見之可能性，而有違反客觀上之注意義務而致構成要
    件事實發生者，始足當之（最高法院74年台上字第4219號 
    判例意旨參照）。交通安全規則所由訂立之本旨，乃繫之於
     交通路權優先之概念，亦即關於【他人違規行為所導致之
    危險 ，僅就可預見，且有充足時間可採取適當之措施以避
    免結果 之發生時，負其責任，對於他人突發不可知之違規
    行為並無 防止之義務】。又刑法上之過失犯，以行為人對
    於犯罪結果之發生按其情節應注意，並能注意，而不注意者
    ，始克相當；若事出突然，依當時情形，不能注意時，縱有
    結果發生，仍不得令負過失責任（最高法院87年度台非字第
    337號判決意旨參照）。
　㈡【被告胡政遠肇事當時恐有超速行駛之情形】經本院勘驗被
    告胡政遠機車之行車紀錄器影像發現，被告胡政遠之機車車
    速，自台南市永康區復國一路與復國一路315巷交岔路口處
    之雙黃色行車分向線起至二車發生撞擊時止，均等速行駛，
    因此本院請承辦員警丈量，被告胡政遠騎乘機車行經台南市
    永康區復國一路與復國一路315巷交岔路口處之雙黃色行車
    分向線起(見交簡卷第20頁下方照片)至二車撞擊前不遠處之
    復國一路與復國一路347巷(左方)、364巷(右方)交岔路口處
    雙黃色行車分向線(見交簡卷第21頁下方相片)止之距離為14
    7.7公尺(見交簡卷第37頁)，被告共花費9秒鐘行經上揭二地
    點(見交簡卷第21頁下方相片)，推算出被告胡政遠肇事當時
    之車速約為每小時59.08公里(計算式詳見交易卷第28頁)，
    而當地最高限速為每小時50公里，有道路交通事故調查報告
    表㈠上之記載可稽(見警卷第29頁)，可知被告胡政遠肇事當
    時恐有超速約每小時9.08公里之事實。
　㈢【被告就傷害之發生並無過失，就傷害之擴大應負民事上損
    害賠償之責任】按行車速度，依速限標誌或標線之規定，安
    全規則第93條第1項前段，定有明文。經查：被告胡政遠駕
    車雖然超速行駛，然本件撞擊係因告訴人突然左偏所致，不
    論告訴人行車速度如何？縱然其依速限行駛，只要行車至該
    處，皆會因告訴人許敏華之突然偏向而發生肇事，因此本件
    肇事係因告訴人許敏華之過失所致，被告胡政遠僅係因偶然
    之因素到達該處，而遭受撞擊，亦即不論任何用路人，以任
    何車速行駛至該處，皆會因此發生撞擊，毫無任何預見可能
    性。因此本件車禍肇事，與被告胡政遠之車速無關，二者間
    無因果關係。換言之，告訴人許敏華違規行為所導致之危險
     ，就被告胡政遠而言非但無法預見，且並無充足之時間可
    採取適當之措施以避免結果之發生，告訴人自應負其全部之
    肇事責任。臺南市車輛行車事故鑑定委員會鑑定之結果，與
    本院認定不同之處，本院不予採用。至於被告肇事當時是否
    因其車速過快，導致衝擊力道加大，造成告訴人許敏華所受
    傷害之程度擴大，則屬於民事上侵權行為損害賠償之問題，
    尚與被告胡政遠是否涉犯過失傷害罪無關(即被告胡政遠對
    於損害之發生無過失，並無刑事責任；但對於損害之擴大恐
    有過失，似有民事上侵權行為責任)。
六、綜上所述，檢察官認定被告胡政遠於起訴書所載時、地，有
    駕車違規之事實，並因而導致肇事及告訴人許敏華受有傷害
    之過失，所舉事證尚未達於通常一般之人不致有所懷疑，而
    得確信其為真實之程度。既存有合理懷疑，致本院無法形成
    被告有罪之確切心證，要屬不能證明被告犯罪，按諸前揭說
    明，應為被告無罪之諭知。
據上論斷，應依刑事訴訟法第301條第1項，判決如主文。
本案經檢察官 蘇榮照 聲提起公訴，檢察官 陳于文 到庭執行職
務。
中　　華　　民　　國　　111 　年　　4 　　月　　21　　日
　　　　　　　　　刑事第三庭    法　官　蔡直青
以上正本證明與原本無異
如不服本判決應於收受本判後20日內向本院提出上訴書狀，並應
敘述具體理由。其未敘述上訴理由者，應於上訴期間屆滿後20日
內向本院補提理由書狀（均須按他造當事人之人數附繕本）「切
勿逕送上級法院」。
  　　　　　　　　　　　　　　　書記官　鄭瓊琳
中　　華　　民　　國　　111 　年　　4 　　月　　21　　日